【裁判字號】    95,再易(二),1
【裁判日期】    950627
【裁判案由】    
【裁判全文】
臺灣彰化地方法院民事裁定  95年度再易(二)字第1號
聲  請  人    乙○○
相  對  人    台灣銀行股份有限公司彰化分行
法定代理人    甲○○
上列當事人間請求確認存摺金額事件，聲請人對於中華民國95年
4月24日本院94年度再易（一）字第3號確定裁定聲請再審，本院
裁定如下：
    主  文
聲請駁回。
聲請訴訟費用由聲請人負擔。
    理  由
一、聲請人主張：聲請人不服本院93年度簡上字第74號確定判決
    ，於法定期間之民國94 年6月17日即提起再審之訴，本院94
    年度再易（一）字第3號認聲請人係於95年10月3日始提起再
    審之訴，顯未重視聲請人之訴訟權利。另相對人於本院93年
    度簡上字第74號判決程序中拒不提出聲請人之被繼承人張啟
    章在日據時代株式會社台灣銀行（下稱台銀會社）海口支店
    相關存款原始資料，依民事訴訟法第345條及第282條之1第1
    項規定，應認定聲請人持有之台銀會社海口支店第129 號存
    摺（下稱系爭存摺）金額為日幣（下同）62,500元為真實，
    惟本院93年度簡上字第74 號確定判決與94年度再易字第6號
    再審判決竟均以聲請人需提出該相關資料乃合乎舉證責任分
    配法則，並無顯失公平為由，要求聲請人負舉證之責，顯不
    合情理，因認本院93年度簡上字第74號確定判決與94年度再
    易字第6號再審判決有民事訴訟法第496 條第1項第13款所定
    當事人發現未經斟酌之證物或得使用該證物之再審事由。另
    聲請人之請求係確認之訴，並非清償債務給付訴訟，相對人
    應提出上開相關存款原始資料，倘其中記載之金額與本件訴
    訟標的不符，依法即應確認系爭存摺存款為0 元，惟本院93
    年度簡上字第74號確定判決竟逕自認定系爭存摺存款為12,5
    00元，並指稱聲請人訴請確認之金額係12,500元，顯與確認
    之訴之標的不符，亦有民事訴訟法第496條第1項第13款所定
    當事人發現未經斟酌之證物或得使用該證物之再審事由等語
    。並聲明：(一)原再審裁定（聲請人誤載為判決）不利於聲請
    人部分廢棄。(二)上開廢棄部分，確認聲請人持有系爭存摺存
    款為日幣62,500 元，反之為0元。(三)上開廢棄部分，再審及
    原確定判決訴訟費用由再審被告負擔。
三、查：聲請人不服本院93年度簡上字第74號確定判決，於94年
    6 月17日提起再審之訴，經本院以再審之訴顯無再審理由為
    由，於94年8月24日，以94年度再易字第6號判決再審之訴駁
    回確定，聲請人不服，復於94 年10月3日對本院93年度簡上
    字第74 號確定判決及94年度再易字第6號提起再審之訴等情
    ，業據本院調閱上開民事卷宗核閱無訛，則聲請人於94年10
    月3 日第二次對本院93年度簡上字第74號確定判決提起再審
    之訴，顯已逾30日之法定期間，原確定裁定認聲請人此部分
    再審之訴，非屬合法，容無不當。
四、次查，民事訴訟法第496條第1項第13款所謂當事人發現未經
    斟酌之證物或得使用該證物，係指在前訴訟程序不知有該證
    物，現始知之，或雖知有此而不能使用，現始得使用者而言
    （最高法院26年鄂上第56號、29年上字第1005號、32年上字
    第1247號判例意旨參照。是聲請人所謂相對人拒不提出台銀
    會社海口支店相關存款原始資料，依民事訴訟法第345 條及
    第282 條之1第1項規定，應認定聲請人持有之系爭存摺金額
    為62,500元為真實，惟本院93年度簡上字第74號確定判決與
    94 年度再易字第6號再審判決竟以聲請人需提出該相關資料
    乃合乎舉證責任分配法則，並無顯失公平為由，要求聲請人
    負舉證之責，顯不合情理，及相對人應提出上開相關存款原
    始資料，倘其中記載之金額與本件訴訟標的不符，依法即應
    確認系爭存摺存款為0 元云云，核與在前訴訟程序不知有該
    證物，現始知之，或雖知有此而不能使用，現始得使用之當
    事人發現未經斟酌之證物或得使用該證物規定有別，從而，
    聲請人前開主張，自非民事訴訟法第496條第1項第13款所定
    當事人發現未經斟酌之證物或得使用該證物，而係同項第1
    款所定適用法規顯有錯誤，當屬無疑。
五、惟按聲請再審，法院認無再審理由，裁定駁回後，不得以同
    一事由，對於原確定裁定或駁回再審聲請之確定裁定，更行
    聲請再審。再審之訴不合法者，法院應以裁定駁回之，民事
    訴訟法第507 條準用第498條之1及第502條第1項分別定有明
    文。聲請人前以本院93年度簡上字第74號確定判決，適用法
    規顯有錯誤為由，依民事訴訟法第496 條第1項第1款規定提
    起再審之訴，經本院以94 年度再易字第6號認無再審理由，
    判決駁回再審之訴，聲請人復以同一事由，對於該駁回再審
    之訴之確定判決提起再審，本院再以94年度再易（一）字第
    3 號認再審不合法，裁定駁回再審之訴，聲請人仍以同一事
    由，對於該確定裁定，更行聲請再審，依上開規定，自非合
    法，應予駁回。
據上論結，本件聲請為不合法，爰依民事訴訟法第507條、第502
條第1項、第95條、第78條，裁定如主文。
中    華    民    國    95    年    6     月    27    日
                  民事第一庭    審判長  陳正禧
                                法  官  葛永輝
                                法  官  游秀雯
以上正本係照原本作成。
不得抗告。
中    華    民    國    95    年    6     月    27    日
                                書記官  張西武


司法院資訊處製作；財團法人民間司法改革基金會備份。
